【裁判字號】    97,交聲,997
【裁判日期】    970826
【裁判案由】    聲明異議
【裁判全文】
臺灣彰化地方法院交通事件裁定         97年度交聲字第997號
原處分機關  交通部公路總局臺中區監理所彰化監理站
即移送機關
異  議  人  甲○○
即受處分人
上列異議人即受處分人因違反道路交通管理處罰條例案件，對於
交通部公路總局臺中區監理所彰化監理站民國97年6 月25日所為
之處分（原處分案號：彰監四字第裁64—HD0000000 號），聲明
異議，本院裁定如下：
    主  文
原處分撤銷。
甲○○不罰。
    理  由
一、按法院受理交通事件，準用刑事訴訟法之規定，道路交通管
    理處罰條例第89條前段定有明文，又按聲明異議案件之處理
    ，除準用刑事訴訟法有關規定外，依道路交通案件處理辦法
    之規定處理之，道路交通案件處理辦法第4 條第1 項亦定有
    明文。上開條例給予當事人申辯及提出證據之機會，符合正
    當法律程序，與憲法第16條保障人民訴訟權之意旨並無抵觸
    ，亦經司法院大法官著有釋字第418 號解釋可參。再按犯罪
    事實應依證據認定之，無證據不得認定犯罪事實，刑事訴訟
    法第154 條第2 項亦有明文。是以法院於審理行為人違反道
    路交通管理處罰條例案件，當踐行完畢調查證據之程序後，
    為事實之認定時，如就原處分機關所認定之行為人違規之事
    實仍有合理之訴訟上懷疑，而無法百分之百確信行為人確有
    該當於道路交通管理處罰條例各該處罰條文之構成要件事實
    時，此際即應依訴訟上之待證事實「倘有懷疑，則從被告之
    利益作解釋」（in dubi opro reo）之證據法則，作對受處
    分人有利之認定。
二、原處分機關略以：異議人即受處分人甲○○所有之車牌號碼
    3GR －592 號重型機車，於民國97年4 月3 日下午2 時55分
    許，行經臺中縣豐原市○○○道與仁洲街口處，因「（一）
    駕車行經有燈光號誌管制之交岔路口闖紅燈；（二）違反處
    罰條例之行為，拒絕停車接受稽查而逃逸。」之違規，為臺
    中縣警察局豐原分局員警依違反道路交通管理處罰條例第53
    條第1 項及第60條第1 項之規定逕行舉發，並於同年6 月25
    日以彰監四字第裁64－HD0000000 號裁決書，裁處罰鍰共新
    臺幣（下同）4800元，逾期則依裁決書處罰主文規定裁處，
    於法並無不合等語。
三、聲明異議意旨則以：異議人從事菜市場賣菜工作，其所有之
    車牌號碼3GR-592 號重型機車，為其送菜之交通工具，於警
    員舉發違規時間，伊仍在彰化縣員林鎮內工作，車子從未遺
    失，亦無將機車借予他人使用，上開機車實不可能於違規時
    間出現在上開地點，爰依法聲明異議等語。
四、經查：
    （一）按汽車（機車）駕駛人，行經有燈光號誌管制之交岔
          路口闖紅燈者，處1800元以上5400元以下罰鍰；汽車
          駕駛人有同條例第53條情形者，除依原條例處罰鍰外
          ，並記違規點數3 點；汽車駕駛人，駕駛汽車有違反
          本條例之行為，經交通勤務警察或依法令執行交通稽
          查任務人員制止時，不聽制止或拒絕停車接受稽查而
          逃逸者，除按各該條規定處罰外，處3000元以上6000
          元以下罰鍰，並記違規點數1 點。道路交通管理處罰
          條例第53條第1 項、第60條第1 項、第63條第1 項第
          1 款、第3 款分別定有明文。再汽車駕駛人之行為有
          不服稽查指揮而逃逸，當場或不宜攔截掣單舉發者，
          得對汽車所有人逕行舉發處罰；上開逕行舉發，應記
          明車輛牌照號碼、車型等可資辨別之資料，以汽車所
          有人為被通知人掣單舉發，道路交通管理處罰條例第
          7 條之2 第1 項第4 款、第4 項定有明文。查道路交
          通管理處罰條例之立法目的乃為加強道路交通管理，
          維護交通秩序，確保交通安全，其本質在維持行政上
          之秩序，達成國家維持交通秩序之行政目的，因而，
          對於違反本條例所規定行政上義務之行為人科處制裁
          ，其性質上屬於行政秩序罰，準此，其處罰對象必限
          於違反行政上義務之人，倘非違反行政上義務之行為
          人，則無受行政秩序罰之理由。
    （二）經查，本件係臺中縣警察局豐原分局執勤員警，於97
          年4 月3 日下午2 時55分許，在臺中縣豐原市○○○
          道與仁洲街口，見一懸掛3GR －592 號車牌之重型機
          車，行駛至上開路口無視紅燈禁止通行，仍逕予闖越
          ，經警吹哨制止並欲予攔查，惟該機車駕駛人不予理
          會未停車受檢，仍加速逃逸駛離，於尾隨追逐約4 公
          里後放棄，遂記下車號，核與電腦查詢車籍資料比對
          無誤後製單舉發等情，固據證人即舉發員警楊建華於
          本院審理時到庭結證屬實（見本院97年7 月24日訊問
          筆錄），並製有中縣警交字第HD0000000 號舉發通知
          單一紙在卷可稽。
    （三）惟查，依前開證人楊建華於本院之證述，該違規重型
          機車外觀顏色係接近鐵黑色之深色，且違規男性騎士
          頭戴全罩式深黑色安全帽等語，然異議人陳稱上開重
          型機車外觀顏色係銀灰色，且97年3 、4 月間所使用
          之安全帽顏色為半罩式淡黃色等節，此核與系爭機車
          中華民國交通部（94）省機行編號00000000號機器腳
          踏車行車執照記載之資料相符，是證人所目擊之違規
          行為人是否確為異議人，已非無疑；再經本院調閱異
          議人持用之門號0000000000號行動電話通聯紀錄顯示
          ，該行動電話於97年4 月3 日使用基地台之位置係在
          彰化縣員林鎮○○路○段717 號9 樓頂，有該通聯紀
          錄1 紙附卷可稽，與查獲之違規地點即臺中縣豐原市
          相距甚遠，足見異議人前揭所辯舉發當日並未前往違
          規地點，尚非全無可採。再參酌目前我國偽造、變造
          車牌猖獗，竊車後將車牌偽造、變造成相似字母、數
          字，甚至找尋與原車牌之車種、車型、顏色相同之汽
          、機車，加以偽造，以避免警方查緝之情形，時有所
          聞，是上開違規機車，亦有可能係經他人偽造車牌後
          予以懸掛使用之機車，如強令車輛所有人均必須查明
          真正違規駕駛人之身分，始能遽以免罰，似嫌過苛。
          準此，異議人既已經於法定期間，以違規駕駛人非其
          本人為由，向本院聲明異議，且依現有證據，尚難認
          當日之違規駕駛人即為異議人，揆諸首揭證據法則，
          自應為對異議人有利之認定。
五、綜上，本件原處分機關依道路交通管理處罰條例第53條第1
    項、第60條第1 項、第63條規定，據以裁處異議人罰鍰1800
    元、3000元之處分並記違規點數1 點、3 點之處分，未能斟
    酌異議人並非本件之違規駕駛人一節，即有未洽，原處分應
    予撤銷，另為異議人不罰之諭知。
六、據上論結，應依道路交通案件處理辦法第20條前段，裁定如
    主文。
中    華    民    國    97    年    8     月    26    日
                  交通法庭法  官  胡宜如
以上正本證明與原本無異。
如不服本裁定，應於裁定送達後五日內向本院提出抗告狀 (須附
繕本 )。
中    華    民    國    97    年    8     月    26    日
                          書記官  蕭秀吉


司法院資訊處製作；財團法人民間司法改革基金會備份。
